臺灣臺中地方法院民事裁定　100年度家聲字第353號
聲　請　人　蔡雅竹
代　理　人　李淑女律師
相　對　人　魏子超
代　理　人　林益輝律師
上列當事人間聲請給付扶養費事件，本院裁定如下：
    主  文
相對人應自本裁定確定之日起，至未成年子女魏敬倫成年之日止
，按月於每月五日前，給付聲請人關於未成年子女魏敬倫之扶養
費新臺幣壹萬伍仟元。如遲誤一期履行，其後之給付視為亦已到
期。
聲請費用由相對人負擔。
    理  由
一、(一)按法院依民法第一千零五十五條之規定，為酌定、改定或
    變更時，得命交付子女、未行使或負擔權利義務之一方與未
    成年子女會面交往之方式與期間、給付扶養費、交付身分證
    明文件或其他財物，或命為相當之處分，並得訂定必要事項
    ；前項扶養費之給付，法院得依聲請或依職權，命為一次給
    付或分期給付，非訟事件法第一百二十七條定有明文。又未
    成年子女之父或母自己名義，得依修正前非訟事件法第七十
    一條之六（即修正後第一百二十七條）規定，聲請他方給付
    未成年子女之扶養費（最高法院九十四年度台抗字第三六四
    號民事裁定參照）。(二)關於扶養之程度，應按受扶養權利者
    之需要，與負扶養義務者之經濟能力及身分定之。故扶養費
    數額之多寡，亦應依此情形而為適當之酌定，不得僅以某一
    唯一標準定之（最高法院八十四年度台上字第二八八八號民
    事判決參照）。換言之，未成年子女所得受扶養之程度，應
    按受扶養權利者即未成年子女之需要，與負扶養義務者即父
    或母之經濟能力及身分為適當之酌定。
二、聲請意旨略以：聲請人與相對人原係夫妻關係，於婚姻關係
    存續期間育有未成年子女魏敬倫（男、民國一百年一月十日
    生）。嗣兩造於一百年五月十七日協議離婚，並約定未成年
    子女魏敬倫權利義務之行使或負擔，由聲請人任之。詎自兩
    造離婚後，相對人皆未分擔未成年子女魏敬倫之扶養費。爰
    依非訟事件法第一百二十七條規定，請求相對人應自本裁定
    確定之日起，至未成年子女魏敬倫成年並完成學業之日止，
    按月於每月五日前，給付聲請人關於未成年子女魏敬倫之扶
    養費新臺幣（下同）三萬九千元（每月保母費三萬元加上醫
    療費三千六百十三元加上奶粉費七千四百七十元加上尿布費
    一千八百二十九元加上日常用品衣物費五千九百二十二元加
    上建保及保險費三千二百元，並以一比三之比例，由相對人
    負擔四分之三）。如遲誤一期履行，其後之給付視為亦已到
    期等語。
三、相對人辯以：兩造協議離婚時，已協議由聲請人負擔未成年
    子女魏敬倫之扶養費。另兩造離婚前，相對人已預先給付聲
    請人未成年子女魏敬倫之扶養費云云。
四、查：
  (一)聲請人主張：其與相對人原係夫妻關係，於婚姻關係存續期
    間育有未成年子女魏敬倫。嗣兩造於一百年五月十七日協議
    離婚，並約定未成年子女魏敬倫權利義務之行使或負擔，由
    聲請人任之之事實，業據其提出離婚協議書及戶籍謄本為證
    ，並為相對人所不爭執，此部分堪信為真實。
  (二)1.聲請人與相對人既為未成年子女魏敬倫之父母，雖兩造協
    議離婚，並約定未成年子女魏敬倫權利義務之行使或負擔由
    聲請人任之。惟相對人對未成年子女魏敬倫之扶養義務，不
    因伊與聲請人離婚受有影響（民法第一千一百十六條之二參
    照）。揆諸前揭說明，聲請人以自己名義請求相對人，給付
    未成年子女魏敬倫之扶養費，自屬有據。2.至相對人辯稱：
    兩造協議離婚時，已協議由聲請人負擔未成年子女魏敬倫之
    扶養費。另兩造離婚前，相對人已預先給付聲請人未成年子
    女魏敬倫之扶養費之事實，已為聲請人所否認。依聲請人所
    提兩造於一百年五月十六日所簽立之離婚協議書之記載所示
    ，兩造並未有此約定。而該離婚協議書既係由執業律師所草
    擬，並由兩造在律師事務所簽立（此為兩造所不爭執，參本
    院一百年十二月十六日訊問筆錄），衡以常情，若兩造確有
    上開約定，以執業律師之專業素養，應無不加以明文記載在
    兩造當日所簽立之離婚協議書內。準此，本院認相對人此部
    分所辯，難信為真實。3.聲請人另主張：兩造協議離婚當時
    ，相對人有於給付扶養費外，另外口頭答應給付聲請人每月
    未成年子女魏敬倫之保母費三萬元之事實，縱係屬實，亦與
    本件民法第一千零二十條但書所定之酌定扶養費數額之非訟
    事件無涉。而應由聲請人另依契約之法律關係，向相對人起
    訴請求，附予指明。
  (三)茲審酌扶養費數額如下：1.扶養費乃維持受扶養權利人生活
    所需之費用，其費用之需求係陸續發生；且命扶養義務人一
    次給付鉅額之扶養費總數亦不可能，是聲請人請求相對人分
    期給付扶養費，應為有理。2.行政院主計處每年發布之「家
    庭收支調查報告」，其經常性支出包括消費性支出及非消費
    性支出，其項目則涵括食衣住行育樂及保險等生活範圍，且
    係不分成年人與未成年人一般日常生活之消費支出，固非無
    反映國民生活水準之功能。惟衡諸目前國人貧富差距擴大，
    且漸有Ｍ型化社會之趨勢，在財富集中於少數人之情況下，
    若以該調查報告所載之統計結果作為支出標準，如非家庭收
    入達中上程度者，恐難以負荷。此觀諸前揭家庭收支調查報
    告所載以聲請人及未成年子女魏敬倫居住地域之臺中市市民
    ，九十九年每人每月平均消費支出為二萬四千四百二十二元
    （元以下四捨五入），平均每戶三點三九人。若以一家三口
    計算，每月支出逾七萬元，若家庭總收入未達八萬元以上（
    按：應有一定比例作為儲蓄、置產或投資用）者，將無法負
    擔此一生活支出水平。而聲請人為私立明德女中夜校幼保科
    教師，每月薪資約四萬四千元，名下財產總額為一百六十二
    萬九千五百五十六元，九十九年度所得給付總額為八十九萬
    零七百四十八元、九十八年度所得給付總額為九十六萬三千
    零三十一元，九十七年度所得給付總額為一百零三萬九千八
    百六十七元；相對人為新竹市立光武國中數學教師，每月薪
    資約五萬餘元，名下財產總額為二萬零二百九十元，因請育
    嬰假，致九十九年度所得給付總額為九萬一千五百二十五元
    、九十八年度所得給付總額為十三萬六千九百四十七元、九
    十七年度所得給付總額為十七萬六千四百七十七元等事實，
    除據兩造各自陳明外，並有本院調取之稅務電子閘門財產所
    得調件明細表二件可稽。顯見相對人及聲請人合計之收入應
    屬中上程度，以前揭家庭收支調查報告內容作為其等扶養未
    成年子女魏敬倫所需之標準，顯然過低。故本院衡酌其等身
    分地位及經濟能力，及未成年子女魏敬倫因患有異位性皮膚
    炎（參聲請人所提未成年子女魏敬倫之診斷證明書及照片）
    之日常生活特殊需求，認以每月三萬元作為未成年子女魏敬
    倫扶養所需之標準，較為妥適。再參聲請人及相對人均正值
    青壯，受有良好教育，均有工作能力（均為教師）；另依目
    前國人一般男女之經濟能力與工作能力觀之，聲請人應不致
    低於相對人。是本院認聲請人與相對人應依一比一之比例分
    擔未成年子女魏敬倫之扶養費，亦即聲請人對於相對人所得
    請求之未成年子女魏敬倫扶養費以每月一萬五千元為適當。
  (四)又本件命相對人分期給付扶養費部分，為恐日後相對人有拒
    絕或拖延之情，而不利未成年子女魏敬倫之利益，應參酌非
    訟事件法第一百二十七條第二項規定，併諭知如相對人遲誤
    一期履行，其後之給付視為亦已到期，以確保未成年子女魏
    敬倫受扶養之權利，爰裁定如主文第一項所示。
五、依非訟事件法第一百四十條之一第三項、第一百二十二條第
    三項，裁定如主文。
中    華    民    國    100    年    12   月    16    日
                  家事法庭    法  官  唐敏寶
以上為正本係照原本作成。
如對本裁定抗告須於裁定送達後十日內向本院提出抗告狀（須附
繕本）。
中    華    民    國    100    年    12   月    16    日
                              書記官  丁文宏